臺灣彰化地方法院刑事判決　　　　　　　96年度簡上字第51號
上　訴　人
即　被　告　乙○○
上列上訴人即被告因詐欺案件，不服本院九十五年度彰簡字第一
０七三號中華民國九十五年十二月十三日第一審簡易判決（原檢
察官聲請簡易判決處刑案號：九十五年度偵字第五九九０號），
提起上訴，本院管轄第二審合議庭判決如下：
    主  文
上訴駁回。
    事實及理由
一、本案經本院審理結果，認除簡易判決事實及理由欄三、據上
    論結第二行「，修正前刑法第三十條第一項、第二項、第四
    十一條第一項前段」之記載應更正為「、第三十條第一項、
    第二項，修正前刑法第四十一條第一項前段」外，餘第一審
    判決認事用法及量刑均無不當，應予維持，並引用第一審判
    決書記載之事實、證據及理由（如附件）。
二、本件上訴人即被告乙○○（以下簡稱被告）上訴意旨略以：
    我的帳戶確實是遺失，並非賣給詐騙集團，我只是忘記存簿
    遺失時間，但是警方不相信我，原判決認為是我將帳戶提供
    給詐騙集團，顯與實情不符，請求撤銷原判決，並為被告無
    罪之判決云云。
三、惟查：
（一）被害人甲○○因誤信詐騙集團成員謊稱可將其身分由被告
      變更為被害人，惟須先至郵局申請語音轉帳服務並提供所
      使用之郵局帳號及密碼以查詢是否為人頭帳戶等情，已據
      被害人甲○○於警詢中指述綦詳，並有被害人甲○○填具
      之郵政金融卡、電話語音、網路郵局局內轉帳申請書、本
      件帳戶開戶資料及交易明細表、中華郵政股份有限公司彰
      化郵局函二份在卷可稽。
（二）自詐騙集團之角度審酌，渠等既知利用他人之帳戶掩飾犯
      罪所得，當知社會上一般正常之人如帳戶存摺、晶片卡、
      印鑑遭竊或遺失，為防止拾得或竊得之人盜領其存款或做
      為不法使用而徒增訟累，必於發現後立即報警或向金融機
      構辦理掛失止付，在此情形下，如仍以該帳戶作為犯罪工
      具，則在渠等向他人詐騙，並誘使被害人將款項匯入該帳
      戶後，極有可能因帳戶所有人掛失止付而無法提領，則渠
      等大費周章從事於犯罪之行為，甘冒犯罪後遭追訴、處罰
      之風險，卻只能平白無故替原帳戶所有人匯入金錢，而無
      法得償犯罪之目的，是以犯罪集團若非確定該帳戶所有人
      不會報警或掛失止付，以確定渠等能自由使用該帳戶提款
      、轉帳，當不至於以該帳戶從事犯罪。再參以本件被害人
      等匯入款項至被告上開帳戶後，隨即於當日即遭領取，更
      足見該詐騙集團，於向被害人詐騙時，確有把握該帳戶不
      會被帳戶所有人掛失止付。
（三）況不肖之徒為掩飾不法行徑，避免執法人員之追究處罰，
      經常利用他人帳戶之存摺、晶片卡及密碼轉帳或提領犯罪
      所得，藉以掩蓋犯罪行為之情形，不僅廣為媒體所披載，
      亦經政府各機關一再宣導提醒注意，尤以現今各地金融機
      構所設自動提款機莫不設定轉帳之警示畫面，或張貼警示
      標語，促請使用大眾注意，衡諸目前社會以電視、報紙甚
      至網路等管道流通資訊之普及程度，則一般人本於生活經
      驗及認識，在客觀上可預見完全不相識之人要求提供金融
      機構存款帳戶之存摺、金融卡及密碼供其使用之行徑，輒
      與利用該帳戶進行詐欺此財產性犯罪之工具有密切關聯，
      以被告為智能無礙之成年人，並非年幼無知或與社會隔絕
      之人，依其智識能力及社會生活經驗，對此自難諉為不知
      ，處此情形下，仍將帳戶交予他人使用，而無懷疑之心，
      實難採信。準此，被告應對於收購帳戶之人目的在用以實
      施詐欺犯行，有所預見，且其對於該詐欺集團成員利用其
      所申請開立之帳戶向他人詐取財物，並無違背其本意，是
      被告主觀上應具有幫助他人詐取財物之不法犯意甚明
（四）又因該等真實姓名不詳之成年人所組成之詐騙犯罪集團成
      員均無從傳訊，就現存之證據資料而言，並無證據證明被
      告同係該集團成員，雖被害人確實匯款至被告上揭郵局帳
      戶，業如前述，但無證據證明該匯入之款項，為被告提領
      完畢，是本件僅能證明被告係單純提供帳戶供人使用。又
      就客觀構成要件之層面，詐欺行為之成立，係施以詐術，
      使人陷於錯誤而交付財物，而本件詐欺罪之構成要件行為
      實施，在於透過電話聯繫匯款，再以被告之存摺提款，實
      施者均為前開犯罪集團成員，被告係單純提供帳戶供人使
      用，並未參與詐騙行為之實施，亦未提款匯款，已如前述
      ，故被告應未參與詐欺罪之構成要件行為，其提供帳戶，
      僅係使犯罪者易於欺騙民眾、隱匿犯罪事實，屬詐欺罪構
      成要件以外之行為，而為幫助行為甚明。綜上，本件被告
      所辯與常情不符，顯係事後卸責之詞，不足採信，被告幫
      助詐欺之犯罪事實已臻明確，堪以認定。
四、被告行為後，刑法於九十四年二月二日修正公布、刑法施行
    法於九十五年六月十四日修正公布、罰金罰鍰提高標準條例
    於九十五年五月十七日修正公布，並均於九十五年七月一日
    施行，關於本案應適用之新、舊法，茲比較如下：
  (一)刑法第二條第一項規定，係規範行為後法律變更所生新舊法
    律比較適用之準據法，於九十五年七月一日刑法施行後，應
    適用刑法第二條第一項之規定，為「從舊從輕」之比較（最
    高法院九十五年五月二十三日第八次刑事庭會議決議第一點
    第一項參照）。
  (二)刑法第三十條雖就幫助犯之法條文字為部份修正，然此修正
    僅為法理之明文化，非屬法律之變更，應無庸依刑法第二條
    第一項為新舊法有利之比較，逕適用修正後之規定（該條修
    正理由及最高法院九十五年第二十一次刑事庭會議決議參照
    ）。
  (三)刑法第三十三條第五款關於罰金刑之規定，由「罰金：一元
    以上」修正為「罰金：新臺幣一千元以上，以百元計算之」
    ，應依刑法第二條第一項規定，適用最有利於行為人之法律
    （最高法院九十五年第八次刑事庭會議決議參照）。本案刑
    法第三百三十九條第一項詐欺取財罪關於「或科或併科一千
    元以下罰金」之罰金刑部分，經比較新、舊法結果，應以被
    告行為時之法律即修正前第三十三條第五款規定，最有利於
    被告。
  (四)刑法施行法第一條之一增訂施行前，依罰金罰鍰提高標準條
    例第一條前段、現行法規所定貨幣單位折算新臺幣條例第二
    條規定，本案刑法第三百三十九條第一項詐欺取財罪關於「
    或科或併科一千元以下罰金」之罰金刑部分，應提高折算為
    或科或併科新臺幣三萬元以下罰金。刑法施行法修正增訂第
    一條之一規定：「中華民國九十四年一月七日刑法修正施行
    後，刑法分則編所定罰金之貨幣單位為新臺幣。九十四年一
    月七日刑法修正時，刑法分則編未修正之條文定有罰金者，
    自九十四年一月七日刑法修正施行後，就其所定數額提高為
    三十倍。但七十二年六月二十六日至九十四年一月七日新增
    或修正之條文，就其所定數額提高為三倍。」依增訂條文提
    高並改為新臺幣後，本案刑法第三百三十九條第一項詐欺取
    財罪關於「或科或併科一千元以下罰金」之罰金刑部分，亦
    同為或科或併科新臺幣三萬元以下罰金，經比較新、舊法後
    ，結果並無不同。
  (五)被告行為後，刑法第四十一條第一項前段關於易科罰金折算
    標準之規定，業於九十四年二月二日修正公布，並於九十五
    年七月一日施行，由「犯最重本刑為五年以下有期徒刑以下
    之刑之罪，而受六個月以下有期徒刑或拘役之宣告，因身體
    、教育、職業、家庭之關係或其他正當事由，執行顯有困難
    者，得以一元以上三元以下折算一日，易科罰金。」修正為
    「犯最重本刑為五年以下有期徒刑以下之刑之罪，而受六個
    月以下有期徒刑或拘役之宣告者，得以新臺幣一千元、二千
    元或三千元折算一日，易科罰金。」應依刑法第二條第一項
    規定，適用最有利於行為人之法律（最高法院九十五年五月
    二十三日第八次刑事庭會議決議第三點第二項參照）。修正
    前刑法第四十一條第一項前段之易科罰金折算標準，依修正
    刪除前之罰金罰鍰提高標準條例第二條規定，應就其原定數
    額提高為一百倍折算一日，並依現行法規所定貨幣單位折算
    新臺幣條例第二條規定，以新臺幣元之三倍折算之，亦即，
    修正前刑法第四十一條第一項前段之易科罰金折算標準，應
    以銀元三百元即新臺幣九百元折算為一日，經比較新、舊法
    結果，應以被告行為時之法律即舊法較有利於被告。
  (六)比較時應就罪刑有關之共犯、未遂犯、想像競合犯、牽連犯
    、連續犯、結合犯，以及累犯加重、自首減輕暨其他法定加
    減原因（如身分加減）與加減例等一切情形，綜其全部罪刑
    之結果而為比較（最高法院九十五年五月二十三日第八次刑
    事庭會議決議第一點第四項參照）。經綜合比較新、舊法之
    結果，以被告行為時之舊法較有利於被告，依刑法第二條第
    一項前段規定，本案自應適用被告行為時之法律即修正前刑
    法第三十三條第五款、第四十一條第一項前段，罰金罰鍰提
    高標準條例第一條前段、修正刪除前罰金罰鍰提高標準條例
    第二條之規定。
五、原審審酌上開情狀據以論罪科刑，判處被告拘役五十日，並
    依修正前刑法第四十一條第一項前段之規定諭知易科罰金之
    折算標準，核無不當，本件上訴人指摘原判決不當，請求撤
    銷原判決，為無理由，應駁回其上訴。
據上論斷，應依刑事訴訟法第四百五十五條之一第一項、第三項
、第三百七十三條、第三百六十八條，判決如主文。
本件經檢察官鮑慧忠到庭執行職務。
中　　華　　民　　國　　96　　年　　4 　　月　　24　　日
                        臺灣彰化地方法院刑事第二庭
                            審判長法官    石馨文
                            法      官    黃齡玉
                            法      官    尚安雅
以上正本證明與原本無異。
本件不得上訴。
中　　華　　民　　國　　96　　年　　4 　　月　　25　　日
                            書  記  官    洪年慶
